【裁判字號】    98,交聲,1178
【裁判日期】    980831
【裁判案由】    聲明異議
【裁判全文】
臺灣臺中地方法院交通事件裁定        98年度交聲字第1178號
原處分機關  交通部公路總局臺中區監理所
異  議  人
即受處分人  昱晏救護車股份有限公司
法定代理人  黃俊翔
上列異議人因違反道路交通管理處罰條例案件，對於交通部公路
總局臺中區監理所於民國98年3 月12日所為之裁決（中監違字第
裁60-HD0000000號裁決書），聲明異議，本院裁定如下：
    主  文
原處分撤銷。
昱晏救護車股份有限公司不罰。
    理  由
一、原處分機關略以：異議人即受處分人昱晏救護車股份有限公
    司（下稱受處分人）所有之車牌號碼Ｂ６－３５２９號自小
    客，於民國九十八年一月十二日二十三時四十四分許，在臺
    中縣台六三線南下八點三公里處，因「汽車所有人提供汽車
    駕駛人違反四十三條一項二款」之違規，經臺中縣警察局霧
    峰分局交通分隊以中縣警交字第ＨＤ0000000號違反
    道路交通管理事件通知單舉發。原處分機關遂於九十八年三
    月十二日以中監違字第裁６０—ＨＤ0000000號裁處
    吊扣汽車牌照三個月，依法並無不合等語。
二、聲明異議意旨略以：受處分人於九十八年一月十二時二十三
    時三十五分接獲署立南投醫院通知救護出勤，但因受處分人
    派駐於南投醫院之救護車（車牌號碼：２Ｖ－６７６５號）
    出勤載送一名病患由署立南投醫院轉送臺中中國醫藥學院，
    因此改派由王志豪所駕駛之車牌號碼Ｂ６－３５２９號救護
    車前往南投支援，當日二十三時五十九分到達南投仁愛之家
    ，而在途中台六三線南下八點三公里處，因超速於二十三時
    四十四分遭測速器拍攝。當日出勤救護任務時有使用警鳴器
    及紅色閃光燈，因為LED 閃爍燈而有閃爍間隔秒差之問題，
    拍到無閃爍情形而誤以為未開閃光燈等語。
三、按「行車速度，依速限標誌或標線之規定，無速限標誌或標
    線者，應依下列規定：一、行車時速不得超過五十公里。但
    在未劃設車道線、行車分向線或分向限制線之道路，或設有
    快慢車道分隔線之慢車道，時速不得超過四十公里。．．．
    消防車、救護車、警備車及工程救險車執行任務時，得不受
    前項行車速度之限制，且於開啟警示燈及警鳴器執行緊急任
    務時，得不受標誌、標線及號誌指示之限制。」道路交通安
    全規則第九十三條第一項第一款、第二項分別定有明文。是
    以救護車執行任務時，得不受速限標誌或標線所揭行車速度
    之限制，而於執行緊急救護任務時，更擴大為不受標誌、標
    線及號誌指示之限制。
四、經查：
(一)受處分人所有之車牌號碼Ｂ６－３５２９號救護車於九十八
    年一月十二日二十三時四十四十五分許，在台六三線南下八
    點三公里處，因「汽車所有人提供汽車駕駛人違反四十三條
    一項二款」違規，經臺中縣警察局霧峰分局交通分隊依道路
    交通管理處罰條例第四十三條第四項舉發。原處分機關於九
    十八年三月十二日，以受處分人有「汽車所有人提供汽車駕
    駛人違反四十三條一項二款」之違規，裁處吊扣汽車牌照三
    個月等情，為受處分人所不爭執，並有舉發違反道路交通管
    理事件通知單影本及裁決書等在卷可稽，此部分之事實堪先
    予認定。
(二)然受處分人於九十八年一月十二日二十三時三十五分許，接
    獲出勤通知，故由該公司司機王志豪駕駛車牌號碼Ｂ６－３
    ５２９號救護車，自臺中出發至南投，執行運送病患黃梧桐
    自南投仁愛護理之家轉診至署立南投醫院之運送病患任務一
    節，有昱晏救護記錄表附卷可稽。故受處分人謂：該公司所
    僱用之司機王志豪於上揭時、地係駕駛前開救護車前往病患
    所在之南投仁愛護理之家執行救護任務等語，即屬有據，堪
    予採信。是依道路交通安全規則第九十三條第二項之規定，
    受處分人所僱用之司機王志豪於上揭舉發時、地，既係駕駛
    救護車執行任務，自不受行車速度之限制。再者，本件係屬
    超過行車時速規定之違規，而非違反標誌、標線及號誌指示
    之限制，依前揭說明，不以開啟警示燈及警鳴器為必要，附
    此敘明。
五、綜上所述，原處分機關未詳究道路交通安全規則第九十三條
    第二項前、後段係規範超速及違反標誌、標線及號誌指示之
    兩種違規態樣，且就後段違規態樣始要求以開啟警示燈及警
    鳴器作為免責要件之差異，逕以受處分人所僱用之司機王志
    豪於駕駛救護車時，未開啟警示燈及警鳴器，遽認王志豪於
    前揭時、地超速駕駛時，非在執行緊急救護工作，而有違反
    道路交通管理處罰條例第四十三條第一項第二款之違規情事
    ，於法不合，原處分機關進而依同條例第四十三條第四項規
    定，對受處分人裁處吊扣汽車牌照三個月，亦屬違誤。從而
    ，本件聲明異議為有理由，自應由本院將原處分撤銷，並諭
    知受處分人不罰，以資適法。
據上論斷，應依道路交通管理處罰條例第八十七條第二項，道路
交通案件處理辦法第二十條前段，裁定如主文。
中    華    民    國    98    年    8     月    31    日
                  交通法庭  法  官  莊嘉蕙
以上正本證明與原本無異。
如不服本裁定應於送達後五日內向本院提出抗告狀。
                            書記官  陳怡臻
中    華    民    國    98    年    8     月    31    日


司法院資訊處製作；財團法人民間司法改革基金會備份。
